【裁判字號】    98,易,3215
【裁判日期】    981225
【裁判案由】    恐嚇等
【裁判全文】
臺灣臺中地方法院刑事判決              98年度易字第3215號
公  訴  人  臺灣臺中地方法院檢察署檢察官
被      告  乙○○
上列被告因恐嚇等案件，經檢察官提起公訴（98年度偵字第2079
6號），本院判決如下：
    主    文
乙○○意圖為自己不法之所有，以恐嚇使人將本人之物交付未遂
，累犯，處有期徒刑陸月，如易科罰金，以新臺幣壹仟元折算壹
日。
    犯罪事實
一、乙○○曾於民國93年間因犯偽造文書、恐嚇取財等罪，先後
    經法院判處有期徒刑3月、3月確定，於94年9月1日執行完畢
    。又於94年因犯竊盜罪，經法院判處有期徒刑3 月確定，於
    95年7月1日執行完畢。再於95年又因犯竊盜罪，經法院判處
    有期徒刑5月確定，於96年1月21日執行完畢。繼於96年因犯
    竊盜罪，經法院判處有期徒刑6月確定，於96年7月16日執行
    完畢。另於96年因犯竊盜罪，經法院判處有期徒刑3 月確定
    ，於97年1 月15日執行完畢。復於96年因犯竊盜罪，經法院
    判處有期徒刑4月確定，於97年8月13日執行完畢（包括另案
    拘役30日）。末於97年因犯公共危險罪，經法院判處有期徒
    刑3月確定，於98年5月12日執行完畢。
二、乙○○可預見其飲酒後會因酒精之作用而影響控制自己行為
    之能力，竟基於意圖為自己不法所有、毀損之犯意，於98年
    8 月30日上午9時30分許（起訴書誤載為9時40分許），酒後
    於未影響辨識其行違法或行為能力之情形下，行經臺中縣豐
    原市○○○路與三豐路口之葫蘆墩公園旁，見丙○○獨自一
    人在該處擺設攤位，販賣瓷器，認有機可乘，先向丙○○恐
    嚇稱：在該地擺攤是違法的，要找警察來開單，否則要給伊
    新臺幣（下同）1200元等語，致丙○○心生畏懼，表示願意
    給付乙○○500 元，乙○○隨即拿取丙○○擺設之瓷器砸毀
    攤位上瓷器，接續恐嚇稱：「要不要給我1200元」，丙○○
    答稱：「我沒有這麼多錢」，乙○○再接續拿取丙○○擺設
    之瓷器砸毀攤位上瓷器，接續恐嚇稱：「要不要給我1200元
    」，丙○○答稱：「我給你5、6百元」，乙○○再接續拿取
    丙○○擺設之瓷器砸毀攤位上瓷器，共計毀損大、小磁器約
    90至100 個，足以生損害於丙○○。旋經路人報警，乙○○
    為警當場逮捕，因而未取得財物。
三、案經丙○○訴由臺中縣警察局豐原分局報告臺灣臺中地方法
    院檢察署檢察官偵查起訴。
    理    由
壹、證據能力部分：
一、按被告以外之人於審判外之陳述，雖不符刑事訴訟法第159
    條之1至之4規定，而經當事人於審判程序同意作為證據，法
    院審酌該言詞陳述或書面陳述作成時之情況，認為適當者，
    亦得為證據。又當事人、代理人或辯護人於法院調查證據時
    ，知有第159條第1項不得為證據之情形，而未於言詞辯論終
    結前聲明異議者，視為有前項之同意，此於同法第159條之5
    規定甚明。本案證人丙○○於警訊時之陳述，雖為被告以外
    之人於審判外之陳述，然被告已陳明就此同意作為證據（見
    本院卷第49頁），且本院認為以之作為本案之證據核屬適當
    ，是依刑事訴訟法第159條之5第1項之規定，自得為證據。
二、次按被告以外之人於偵查中向檢察官所為陳述，除顯有不可
    信之情況者外，得為證據，刑事訴訟法第159條之1第2 項定
    有明文。偵查中對被告以外之人（包括證人、鑑定人、告訴
    人、被害人及共同被告等）所為之偵查筆錄，或被告以外之
    人向檢察官所提之書面陳述，性質上均屬傳聞證據。惟現階
    段刑事訴訟法規定檢察官代表國家偵查犯罪、實施公訴，依
    法其有訊問被告之權，而實務運作時，檢察官偵查中向被告
    以外之人所取得之陳述，原則上均能遵守法律規定，不致違
    法取供，其可信度極高，職是，被告以外之人前於偵查中之
    陳述，除反對該項供述得具有證據能力之一方，已釋明「顯
    有不可信之情況」之理由外，即具證據能力。本案證人即告
    訴人丙○○於偵查中所為之證述，已經具結，被告亦未釋明
    上開供述有何「顯不可信之情形」，則依上開說明，證人丙
    ○○於偵查中之證言，具有證據能力。
三、再按傳聞法則乃對於被告以外之人於審判外之言詞或書面陳
    述而為之規範。本案卷附之現場照片，乃以科學、機械之方
    式，對於現場狀況所為忠實且正確之紀錄；卷附之酒精測試
    表則係被告對機器吐氣後，由機器所列印出來之「數據」非
    被告以外之人於審判外所為之陳述（王兆鵬、陳運財、林俊
    益、宋耀明、丁中原、張熙懷、葉建廷合著「傳聞法則理論
    與實踐」第234 頁、元照出版有限公司），性質上均非供述
    證據，無刑事訴訟法第159條第1項規定傳聞法則之適用，與
    本案待證事實則具有關聯性，且無證據證明係公務員違法取
    得之物，依法自得作為證據。
貳、事實認定部分：
一、訊之被告乙○○固坦承毀損告訴人丙○○所有磁器之事實，
    然矢口否認有何恐嚇取財未遂之犯行，辯稱：因為丙○○攤
    位擺在人行道上，伊路過，就要丙○○把東西移往裡面一點
    ，兩個人發生吵架，伊才生氣砸毀丙○○的東西，沒有向丙
    ○○要錢云云。惟查：
  (一)被告於上開時、地，行經臺中縣豐原市○○○路與三豐路口
    之葫蘆墩公園旁，先向告訴人丙○○恐嚇稱：在該地擺攤是
    違法的，要找警察來開單，否則要給伊1200元等語，致告訴
    人心生畏懼，表示願意給付被告500 元，被告隨即拿取告訴
    人擺設之瓷器砸毀攤位上瓷器，接續恐嚇稱：「要不要給我
    1200元」，告訴人答稱：「我沒有這麼多錢」，被告再接續
    拿取告訴人擺設之瓷器砸毀攤位上瓷器，接續恐嚇稱：「要
    不要給我1200元」，告訴人答稱：「我給你5、6百元」，被
    告再接續拿取告訴人擺設之瓷器砸毀攤位上瓷器，共計毀損
    大、小磁器約90至100 個，旋經路人報警，被告為警當場逮
    捕，因而未取得財物等情，業據證人即告訴人丙○○於警詢
    、偵查中證述甚詳，並於本院審理時證稱：「（98年8 月30
    日上午9 時30分許，在台中縣豐原市○○路與圓環北路人行
    道上，被告是否有向你索取1200元？）是的。我攤位排好之
    後，大約九點多左右，我坐在那邊，被告就過來，他告訴我
    說，如果警察來的話，是要罰1200元的，我告訴被告說，他
    又不是警察，被告說他不是警察，但是還是要給我收1200元
    ，我說你不要這樣，我說那我給你5、6百元，他就說不行，
    然後就拿我的大瓷器來打小的瓷器，一直打不停，大約過了
    半個小時，我就叫救人了，都沒有人過來幫忙，我的瓷器大
    小共被打了大約上百個，大的大約6、70個，小的約有3、40
    個，因為小的已經砸的粉碎，所以也沒有辦法詳細的清點、
    計算，碎片都已經載走，丟棄了。」、「被告向我索取1200
    元不成之後，他就拿大的瓷器砸我的其他瓷器，砸完之後，
    他就說『要不要給我1200元』，我就說我沒有那麼多錢，然
    後被告又開始拿我的瓷器砸我其他的瓷器，砸完之後，又問
    我說『要不要給我1200元』，我說我要給他幾百元，他就又
    開始砸我的瓷器，我去拉他，也拉不住」等語（見本院卷第
    48頁），並有現場照片12張附卷可稽（見警卷第14至19頁）
    。且被告復自承不認識丙○○，與丙○○亦無糾紛（見本院
    卷第14頁背面至15頁），此部分被告之自白核與證人丙○○
    證述一致（見本院卷第48頁），是證人丙○○即無誣陷被告
    之虞，故證人丙○○之證述，應堪採信。
  (二)又被告毀損告訴人所有磁器之原因，被告於警詢中供稱：「
    （你為何要恐嚇該攤販及毀損該攤販之磁器？）該被害人拿
    磁器砸我，所以我才會砸毀被害人所有之磁器。」等語（見
    警卷第5 頁）；於偵查中則對告訴人警詢筆錄陳稱：沒有意
    見，並對恐嚇取財及毀損罪為認罪之自白（並於認罪之筆錄
    上緊接簽名確認，見偵查卷第9 至10頁）；於移審本院羈押
    訊問時供稱：「我是要他把東西挪旁邊一點，因為被害人攤
    位擺在人行道上，我路過，就要他把東西移往裡面一點，兩
    個人發生吵架，我才生氣砸毀他的東西。」等語（見本院卷
    第14頁背面）；於本院審理時則供稱：「那天經過那邊，好
    像有去撞到他的攤位，好像他有罵我，所以我才會砸他的瓷
    器。」、「（丙○○有無先拿瓷器砸你，你才砸他的瓷器？
    ）沒有。」等語（見本院卷第50頁），被告前後供述不一，
    已難採信。況倘係因告訴人與被告發生爭執，被告始毀損告
    訴人所有之磁器洩憤，雙方間僅係細故爭執，衡情豈有接續
    多次毀損磁器之理？故被告於警詢及本院所辯，顯係卸責之
    詞，不足採信，其於偵查中所為認罪之自白，核與證人丙○
    ○證述相符，應堪採信。
  (三)刑法第19條第3 項之原因自由行為，係指行為人在精神、心
    智正常，具備完全責任能力時，本即有犯罪故意，並為利用
    以之犯罪，故意使自己陷入精神障礙或心智缺陷狀態，而於
    辨識行為違法之能力與依辨識而行為之自我控制能力欠缺或
    顯著降低，已不具備完全責任能力之際，實行該犯罪行為；
    或已有犯罪故意後，偶因過失陷入精神障礙或心智缺陷狀態
    時，果為該犯罪；甚或無犯罪故意，但對客觀上應注意並能
    注意或可能預見之犯罪，主觀上卻疏未注意或確信其不發生
    ，嗣於故意或因有認識、無認識之過失，自陷於精神障礙或
    心智缺陷狀態之際，發生該犯罪行為者，俱屬之。故原因自
    由行為之行為人，在具有完全刑事責任能力之原因行為時，
    既對構成犯罪之事實，具有故意或能預見其發生，即有不自
    陷於精神障礙、心智缺陷狀態及不為犯罪之期待可能性，竟
    仍基於犯罪之故意，或對應注意並能注意，或能預見之犯罪
    事實，於故意或因過失等可歸責於行為人之原因，自陷於精
    神障礙或心智缺陷狀態，致發生犯罪行為者，自應與精神、
    心智正常狀態下之犯罪行為同其處罰。是原因自由行為之行
    為人，於精神、心智狀態正常之原因行為階段，即須對犯罪
    事實具有故意或應注意並能注意或可得預見，始符合犯罪行
    為人須於行為時具有責任能力方加以處罰之原則（最高法院
    96年度台上字第6368號判決參照、登載於司法院公報第50卷
    第9 期）。本案被告雖係於飲酒後向告訴人恐嚇取財未遂、
    毀損磁器，然被告自承：「我知道喝酒之後，會影響我對行
    為的控制。」等語（見本院卷第49頁背面），故被告可預見
    其飲酒後會因酒精之作用而影響控制自己行為之能力，且被
    告復自承：「（喝酒之後精神狀況如何？）精神狀態還好，
    那天我做什麼事情，我都記得，我為什麼要做這些事情，我
    也都記得很清楚。」等語（見本院卷第15頁），再參以被告
    為警逮捕後所測得之呼氣所含酒精濃度僅達每公升0.51毫克
    ，有酒精測試表附卷足憑（見警卷第13頁），足認被告並無
    刑法第19條第1項、第2項免罰、減刑規定之適用，附此敘明
    。
  (四)綜上所述，足認被告毀損部分之自白與事實相符，應堪採信
    ，被告辯稱未恐嚇取財未遂云云則屬事後卸責之詞，不足採
    信。本案事證明確，被告犯行堪以認定。
二、按刑法上恐嚇取財罪之「恐嚇」，固係指以危害通知他人，
    使該人主觀上生畏怖心之行為，然此危害之通知，並非僅限
    於「將來」，其於「現時」以危害相加者，亦應包括在內。
    因是，恐嚇之手段，並無限制，其以「言語」、「文字」為
    之者無論矣，即使出之以「強暴」、「脅迫」，倘被害人尚
    有相當之意思自由，而在社會一般通念上，猶未達於不能抗
    拒之程度者，仍屬本罪所謂「恐嚇」之範疇。至於危害通知
    之方法，亦無限制，無論明示之言語、文字、動作或暗示之
    危害行為，苟已足使對方理解其意義之所在，並足以影響其
    意思之決定與行動自由者均屬之（最高法院81年度台上字第
    867 號裁判意旨參照）。本案被告乙○○先以言詞恐嚇告訴
    人丙○○，再以毀損磁器之手段，恫嚇告訴人交出財物，致
    使告訴人心生畏怖，但其手段客觀上並未達使告訴人不能抗
    拒之程度，應屬恐嚇取財行為。故核被告對告訴人恐嚇取財
    未遂所為，係犯刑法第346條第3項、第1項之恐嚇取財未遂
    罪。次查被告毀損告訴人所有之磁器，使前開之物之外形或
    其特定之可用性喪失，自足以生損害於告訴人。故核其所為
    ，係犯刑法第354 條之毀損罪。被告先後恐嚇取財、毀損之
    犯行，其先後各舉動，係於密切接近之時地實施，且係侵害
    同一之法益，各行為之獨立性極為薄弱，依一般社會健全觀
    念，在時間差距上，難以強行分開，在主觀上顯係基於一貫
    之犯意，為接續犯，均應只論以一罪。又被告為達恐嚇取財
    之目的，於著手恐嚇取財行為過程中，對同一被害人所為毀
    損行為，雖不能為恐嚇取財行為所吸收，然其毀損行為係基
    於為達成恐嚇取財犯行所為之各個舉動，應屬法律概念之一
    行為，其一行為觸犯上開恐嚇取財未遂、毀損二罪名，論以
    想像競合犯，從一重之恐嚇取財未遂罪處斷。公訴意旨認應
    分論併罰，尚有未恰。再被告曾於93年間因犯偽造文書、恐
    嚇取財等罪，先後經法院判處有期徒刑3月、3月確定，於94
    年9月1日執行完畢；又於94年因犯竊盜罪，經法院判處有期
    徒刑3 月確定，於95年7月1日執行完畢；再於95年又因犯竊
    盜罪，經法院判處有期徒刑5月確定，於96年1月21日執行完
    畢；繼於96年因犯竊盜罪，經法院判處有期徒刑6 月確定，
    於96年7 月16日執行完畢；另於96年因犯竊盜罪，經法院判
    處有期徒刑3月確定，於97年1月15日執行完畢；復於96年因
    犯竊盜罪，經法院判處有期徒刑4月確定，於97年8月13日執
    行完畢（包括另案拘役30日）；末於97年因犯公共危險罪，
    經法院判處有期徒刑3月確定，於98年5月12日執行完畢，有
    臺灣高等法院被告前案紀錄表1 份在卷可按，其受有期徒刑
    之執行完畢後，5 年以內再故意犯有期徒刑以上刑之本罪，
    為累犯，應依法加重其刑。另被告所犯恐嚇取財，既屬未遂
    犯，此部分應依刑法第25條第2 項後段之規定減輕其刑，並
    依法先加後減之。爰審酌被告不思以正當途徑獲取財物，圖
    以恐嚇取財滿足自己之慾望，動機非良善，素行不佳，及其
    犯罪之目的、手段，犯後未賠償告訴人等一切情狀，量處如
    主文所示之刑，並諭知易科罰金之折算標準。
據上論斷，應依刑事訴訟法第299條第1項前段，刑法第346條第1
項、第3項、第354條、第55條、第47條第1項、第25條第2項後段
、第41條第1項前段，刑法施行法第1條之1，判決如主文。
本案經檢察官甲○○到庭執行職務。
中    華    民    國    98    年    12    月    25    日
                  刑事第十二庭  審判長法  官  楊文廣
                                      法  官  劉敏芳
                                      法  官  柯志民
以上正本證明與原本無異。
如不服本判決應於收受判決後10日內向本院提出上訴書狀，並應
敘述具體理由；其未敘述上訴理由者，應於上訴期間屆滿後20日
內向本院補提理由書（均須按他造當事人之人數附繕本）「切勿
逕送上級法院」。
                                      書記官  陳靖騰
中    華    民    國    98    年    12    月    25    日
附錄論罪科刑法條
中華民國刑法第346條
意圖為自己或第三人不法之所有，以恐嚇使人將本人或第三人之
物交付者，處 6 月以上 5 年以下有期徒刑，得併科 1 千元以
下罰金。
以前項方法得財產上不法之利益，或使第三人得之者，亦同。
前二項之未遂犯罰之。
中華民國刑法第354條
毀棄、損壞前二條以外之他人之物或致令不堪用，足以生損害於
公眾或他人者，處 2 年以下有期徒刑、拘役或 5 百元以下罰金
。


司法院資訊處製作；財團法人民間司法改革基金會備份。
